臺灣高等法院交通事件判決　　　　　　　　　　　九十一年度交上易字第一一號
　　上　訴　人　臺灣板橋地方法院檢察署檢察官
　　上　訴　人
　　即　被　告　乙○○
右上訴人因被告公共危險等案件，不服臺灣板橋地方法院九十一年度交易字第五二三
號，中華民國九十一年二月十九日第一審判決（起訴案號：臺灣板橋地方法院檢察署
九十年度偵字第一一一０三號）提起上訴，本院判決如左：
    主  文
上訴駁回。
    事  實
一、乙○○平日以駕駛自用大貨車載運貨物為業，為從事駕駛業務之人。民國（下同
    ）九十年四月二十一日十五時三十分許，乙○○在台北縣板橋市○○路附近之瓦
    斯行飲酒後，呼氣酒精濃度為０‧四六ｍｇ＼ｌ，已達於不能安全駕駛動力交通
    工具之程度，竟仍駕駛車號３Ｆ─４９６號自用大貨車，沿台北縣板橋市○○路
    往華江橋方向行駛，擬自華江橋旁道路左轉環河道路往板橋市大漢橋方向行駛，
    嗣於同日十五時五十分許，途經環河道路（由南往北方向）之設有閃光號誌惟未
    閃燈（視同無號誌）之交岔路口，欲左轉駛往環河道路往板橋市大漢橋方向行駛
    時，應注意車輛行至無號誌或號誌故障而無交通警察指揮之交岔路口，如未劃分
    幹、支線或同為幹線道或支線道者，轉彎車應暫停讓直行車先行，且依當時情況
    ，並無不能注意情形，竟疏未注意讓左手方之直行車先行，並占用車道，搶先左
    轉進入環河道路（由東往西方向），適甲○○騎乘車號ＦＵＪ─３３６號重型機
    車沿台北縣板橋市○○道路往中和市方向（即由西往東方向）行駛至前開地點時
    ，遭乙○○所駕駛之前揭自用大貨車撞及，致人車倒地，受有右脛腓骨開放性骨
    折、右足多處撕裂傷等傷害。乙○○於車禍發生後，在未被有偵查犯罪職權之機
    關或公務員查知其為犯人前，即主動向前來現場處理之台北縣警察局海山分局江
    翠派出所警員自首，嗣並接受裁判。
二、案經甲○○訴由台北縣警察局海山分局報請台灣板橋地方法院檢察署檢察官偵查
    起訴。
    理  由
一、被告於右揭時地酒後駕車肇事，並致告訴人甲○○受有傷害等犯行供承不諱，核
    與告訴人甲○○指訴之情節相符，並有告訴人提出之台灣省立台北醫院診斷證明
    書乙紙、呼氣酒精測定值乙紙、道路交通事故調查報告表乙紙及照片八幀附卷可
    稽。
二、被告肇事後經警測得其呼氣酒精濃度為０‧四六ｍｇ＼ｌ，有前開呼氣酒精測定
    值乙紙在卷可稽，依中央警察大學交通學系暨交通研究所教授蔡中志所製作之「
    身體酒精濃度與肇事率（行為表現）之關係」表所示，呼氣中酒精濃度達０‧四
    ０ｍｇ＼ｌ時，呈現多話、感覺障礙之狀態，肇事率為一般正常人之六倍，參與
    被告於偵查中自承：「但我認為我喝了酒反應比較慢也有關係」等語，足見被告
    於駕車肇事當時已因飲酒達於不能安全駕駛之程度。
三、按車輛行至無號誌或號誌故障而無交通警察指揮之交岔路口，支線道車應暫停讓
    幹線道車先行。未劃分幹、支線或同為幹線道或支線道者，轉彎車應讓直行車先
    行；如同為直行車或轉彎車者，左方車應暫停讓右方車先行；左轉彎時，應距交
    岔路口三十公尺前顯示方向燈或手勢，行至交岔路口中心處左轉，並不得占用來
    車道搶先左轉；又汽車駕駛人飲酒後其吐氣所含酒精成分超過每公升０‧二五毫
    克以上者，不得駕車。道路交通安全規則第一百零二條第一項第二款、第四款、
    第一百十四條第二款分別定有明文。查被告駕車行經上開地點，應注意前開規定
    ，且依當時情況，天候雖雨，路面亦濕潤，但係白天，有自然光線，視距良好，
    無障礙物，路面無缺陷之，有道路交通事故調查報告表為憑，並無不能注意情事
    ，詎其竟疏未注意讓左方之直行車先行，並貿然搶先左轉進入環河道路（由東往
    西方向），致撞及由告訴人甲○○所駕駛之前開機車，造成告訴人甲○○人車倒
    地，受有前開傷害，自應負過失罪責。本件經送請台灣省台北縣區車輛行車事故
    鑑定委員會及台灣省車輛行車事故覆議鑑定委員會鑑定結果，亦均同此認定，有
    台灣省台北縣區車輛行車事故鑑定委員會九十年九月十日北鑑字第九０一八三０
    號函附之鑑定意見書及台灣省車輛行車事故覆議鑑定委員會九十一年一月八日府
    覆議字第九０二五六一號函各乙份存卷可參。又告訴人甲○○確因本件事故受有
    傷害，被告之過失犯行與告訴人甲○○之傷害間，顯有相當因果關係。
四、被告於本院審理時固指稱告訴人甲○○亦與有過失云云。惟依卷附車禍現場圖觀
    之，被告當時係占用告訴人車道搶先左轉，告訴人在猝不及防之情況下，難認可
    得避免。此外，復查無證據證明告訴人有違反注意車前狀況之義務或在超速之情
    況下肇事，尚難認定其亦有過失。至告訴人甲○○於本院審理時固亦供稱：被告
    當時係欲迴轉而非左轉云云，惟為被告所否認，且依前開車禍現場圖及卷內資料
    ，亦無法判定被告係因迴轉而肇事，自難據為認定事實之基礎，附此敘明。
五、被告乙○○平日以駕駛自用大貨車載運貨物為業，為其所自承，自係從事駕駛業
    務之人，是核其所為，係犯刑法第一百八十五條之三之服用酒類，不能安全駕駛
    動力交通工具而駕駛罪及同法第二百八十四條第二項前段之業務過失傷害罪，公
    訴人認被告過失傷害部分，係犯刑法第二百八十四條第一項之普通過失傷害罪，
    尚有誤會，起訴法條應予變更。被告酒醉駕車，因而致告訴人甲○○受傷，應依
    道路交通管理處罰條例第八十六條第一項之規定，就前開過失傷害部分加重其刑
    。被告於車禍發生後，在未被有偵查犯罪職權之機關或公務員查知其為犯人前，
    即主動向前來現場處理之台北縣警察局海山分局江翠派出所警員自首等情，有台
    北縣警察局偵辦交通事故案件涉嫌人是否自首調查表在卷可參，嗣並接受裁判，
    均應依刑法第六十二條前段之規定，減輕其刑，其中過失傷害部分，並先加重後
    減輕之。被告所犯前開二罪名，犯意各別，犯罪構成要件互異，應予分論併罰。
六、原審基於前述理由，因依道路交通管理處罰條例第八十六條第一項，刑法第一百
    八十五條之三、第二百八十四條第二項、第六十二條前段、第五十一條第五款、
    第四十一條，罰金罰鍰提高標準條例第一條前段、第二條各規定，於審酌被告之
    素行、動機、手段、知識程度、告訴人所生危害，事後仍未與告訴人達成民事和
    解及犯後態度尚佳等一切情狀，分別就服用酒類，不能安全駕駛動力交通工具而
    駕駛部分，量處有期徒刑參月，及就業務過失傷害部分，量處有期徒刑肆月，並
    均諭知如易科罰金，以參佰元折算壹日，暨定其應執行刑為有期徒刑陸月，及諭
    知如易科罰金，以參佰元折算壹日。核其認事用法，俱無違誤，量刑亦甚允洽。
    被告就過失傷害部分提起上訴，指稱告訴人與有過失云云，尚屬無據，公訴人循
    告訴人請求上訴，指摘原判決量刑過輕，亦為無理由，胥予駁回。
據上論斷，應依刑事訴訟法第三百六十八條，判決如主文。
本案經檢察官曾忠己到庭執行職務。
中      華      民      國    九十一    年      五      月    二十九    日
                          台灣高等法院交通法庭
                                  審判長法  官  陳  春  秋
                                        法  官  徐  培  元
                                        法  官  高  明  哲
右正本證明與原本無異。
不得上訴。
                                        書記官  李  垂  福
中      華      民      國     九十一   年      五      月     三十     日
附錄本案論罪科刑法條全文：
中華民國刑法第一百八十五條之三
服用毒品、麻醉藥品、酒類或其他相類之物，不能安全駕駛動力交通工具而駕駛者，
處一年以下有期徒刑、拘役或三萬元以下罰金。
中華民國刑法第二百八十四條
(過失傷害罪)
因過失傷害人者，處六月以下有期徒刑、拘役或五百元以下罰金，致重傷者，處一年
以下有期徒刑、拘役或五百元以下罰金。
從事業務之人，因業務上之過失傷害人者，處一年以下有期徒刑、拘役或一千元以下
罰金，致重傷者，處三年以下有期徒刑、拘役或二千元以下罰金。
